【裁判字號】    92,台上,2714
【裁判日期】    920515
【裁判案由】    違反台灣地區與大陸地區人民關係條例
【裁判全文】
最高法院刑事判決                              九十二年度台上字第二七一四號
    上訴人  乙○○
            甲○○
右上訴人等因違反台灣地區與大陸地區人民關係條例案件，不服台灣高等法院台南分
院中華民國九十二年二月二十五日第二審更審判決︵九十一年度上更(一)字第四八三號
，起訴案號：台灣台南地方法院檢察署八十八年度偵字第一三二四三號︶，提起上訴
，本院判決如左：
    主  文
上訴駁回。
    理  由
一使大陸地區人民非法進入臺灣地區部分：
按刑事訴訟法第三百七十七條規定，上訴於第三審法院，非以判決違背法令為理由，
不得為之。是提起第三審上訴，應以原判決違背法令為理由，係屬法定要件。如果上
訴理由狀並未依據卷內訴訟資料，具體指摘原判決不適用何種法則或如何適用不當，
或所指摘原判決違法情事，顯與法律規定得為第三審上訴理由之違法情形，不相適合
時，均應認其上訴為違背法律上之程式，予以駁回。本件原判決綜合證據調查之結果
，撤銷第一審關於上訴人乙○○、甲○○部分不當之判決，改判論處其二人共同違反
不得使大陸地區人民非法進入臺灣地區之規定罪刑，已詳敘所憑之證據及認定之理由
，並對上訴人等否認犯罪之辯詞，如何不足採信，均已依據卷內資料，詳予指駁。而
上訴人等既與吳清全、薛金泉、林明賢及大陸地區蛇頭吳篤新︵均經判處罪刑確定︶
、薛亦弟、薛建強︵未據起訴︶基於共同之犯意聯絡，駕駛滿泰八號漁船，載送如原
判決附表所示鄭華明等六十三名大陸地區人民，欲偷渡來台，而於桃園觀音外海十浬
我領海內為警查獲，其等之行為自屬既遂，不因所駕漁船是否因機件故障漂流而有不
同，原判決因而論以使大陸地區人民非法進入臺灣地區既遂之罪責，適用法則並無不
當。又量刑之輕重，為事實審法院得依職權自由裁量之事項，茍已斟酌刑法第五十七
條各款所列情狀而未逾越法定刑度，不得遽指為違法。原判決於量刑時，已審酌上訴
人等均為漁船船員，不思安分捕魚，竟配合船長與大陸地區偷渡集團之蛇頭勾結，擅
自載運身分、健康狀況不明之大陸偷渡犯非法進入臺灣地區，對於社會治安、國防安
全及衛生防疫等事項危害非輕，且犯罪後均不知悔悟，飾詞狡辯，暨彼等家庭、品行
等一切情狀，在法定刑內科處其刑，自不能任意指為違法。上訴意旨，對於原判決究
竟如何違背法令，並未依據卷內資料為具體之指摘，徒執陳詞，而為事實之爭辯，並
對原審採證認事及用法職權之適法行使，任意指摘，自非適法之第三審上訴理由，其
等上訴違背法律上之程式，均應予駁回。
二違反船舶非經主管機關許可不得航行至大陸地區之規定部分：
按裁判上一罪案件之一部分得提起第三審上訴，其他部分雖不得上訴，依審判不可分
原則，第三審法院亦應併予審判，但以得上訴部分之上訴合法為前提，如該部分上訴
為不合法，第三審法院既應從程序上予以駁回，而無從為實體上判決，對於他部分自
無從適用審判不可分原則，併為實體上審判。本件上訴人等另違反船舶非經主管機關
許可不得航行至大陸地區之規定，牽連犯台灣地區與大陸地區人民關係條例第八十條
第一項前段之罪部分，其法定最重本刑為有期徒刑三年，本屬刑事訴訟法第三百七十
六條第一款所列不得上訴於第三審法院之案件，上訴人等前述違反不得使大陸地區人
民非法進入臺灣地區規定部分之上訴既非合法，依上說明，本院自無從依審判不可分
原則，就違法航行至大陸地區部分，併為實體上之審判，其等該部分上訴自屬法律上
不應准許，應併予駁回。
據上論結，應依刑事訴訟法第三百九十五條前段，判決如主文。
中      華      民      國    九十二    年      五      月     十五     日
                              最高法院刑事第五庭
                                  審判長法官  謝  家  鶴
                                        法官  洪  文  章
                                        法官  花  滿  堂
                                        法官  陳  世  淙
                                        法官  洪  佳  濱
      右正本證明與原本無異
                                              書  記  官
中      華      民      國    九十二    年      五      月    二十六    日
                                                                        Ｔ


司法院資訊處製作；財團法人民間司法改革基金會備份。
